臺灣嘉義地方法院刑事判決　　　　　　　 95年度易字第628號
公　訴　人　臺灣嘉義地方法院檢察署檢察官
被　　　告　乙○
　　　　　　丙○○
上列被告因妨害家庭案件，經檢察官聲請以簡易判決處刑（九十
五年度偵字第四九○四號），本院簡易庭認有刑事訴訟法第四百
五十一條之一第四項但書所列情形，移送本院改依通常程序審理
，本院判決如下：
    主  文
乙○連續犯通姦罪，處有期徒刑參月，如易科罰金以銀元參佰元
折算壹日。
丙○○連續犯相姦罪，處有期徒刑參月，如易科罰金以銀元參佰
元折算壹日。
    事  實
一、(一)、乙○係甲○○之妻，為有配偶之人，竟基於概括犯意，
    連續自民國九十四年四月間某日起至九十五年一月十九日前
    某日止，與丙○○在丙○○嘉義縣東石鄉東石村東石六號之
    三十七住處內，發生性行為多次。(二)、丙○○自九十四年七
    月中旬某日知悉乙○係有配偶之人，竟基於概括之犯意，連
    續自該日起至九十五年一月十九日前某日止，與乙○在丙○
    ○嘉義縣東石鄉東石村東石六號之三十七住處內，發生性行
    為多次。(三)、嗣於九十五年一月十九日，乙○在臺北市馬偕
    紀念醫院住院待產，甲○○因醫院通知到場，始悉上情。
二、案經甲○○訴由臺灣嘉義地方法院檢察署檢察官偵查後聲請
    以簡易判決處刑。
    理  由
一、本件被告乙○、丙○○均未於言詞辯論終結前對於偵查訊問
    筆錄、馬偕紀念醫院函文、馬偕紀念醫院病歷摘要、全戶戶
    籍資料查詢結果、口卡片、前案紀錄等傳聞證據之證據能力
    有所異議。因被告乙○於本院審理時已坦承犯罪，被告丙○
    ○雖否認犯罪，但承認與被告乙○發生性關係之事實，上開
    傳聞證據多係公務員職務上或從事業務之人於業務上所製作
    之紀錄文書或證明文書，又無顯不可信之情況，本院審酌予
    以採納之，無礙被告於程序上之彈劾詰問權利，認前開傳聞
    證據合於刑事訴訟法第一百五十九條之四、之五等規定，因
    而具備證據能力，此先敘明之。
二、被告乙○與告訴人甲○○於八十一年三月二十五日結婚，現
    婚姻關係存續中，為有配偶之人，此有全戶戶籍資料查詢結
    果在卷可稽（本院九十五年度朴簡字第二三一號卷第二十頁
    、第二十二頁）。而被告乙○連續自九十四年四月間某日起
    至九十五年一月十九日前某日止，與丙○○在丙○○嘉義縣
    東石鄉東石村東石六號之三十七住處內發生性行為多次等情
    ，為被告乙○坦承不諱（本審卷第五十一頁審判筆錄），核
    與證人即告訴人甲○○、證人即同案被告丙○○供述情節相
    符（本審卷第五十三頁至第五十五頁審判筆錄，警卷第四頁
    及其反面偵訊筆錄）。因之，被告乙○自白與事實相符，事
    證明確，其犯行堪予認定之。
三、被告丙○○固承認曾與被告乙○於事實欄所記載之時地發生
    性行為多次，惟矢口否認有何犯行，辯稱，不知被告乙○係
    有配偶之人云云。經查：(一)、被告丙○○與被告乙○同居期
    間，二人於九十四年七月間某日在網咖把玩電腦遊戲時，警
    方曾到場臨檢，嗣警方發現乙○被列為失蹤人口，乃將乙○
    帶回警局製作筆錄，丙○○則陪同前往，筆錄製作完畢後警
    方提供乙○口卡片與丙○○過目並告以乙○已婚等情，為被
    告丙○○及證人乙○所是認（本審卷第六十頁至第六十一頁
    、第六十四頁至第六十五頁、第七十審判筆錄），被告丙○
    ○既經警方告知乙○已婚，此時顯然知悉被告乙○為有配偶
    之人。(二)、雖被告丙○○對此辯稱，臨檢後乙○仍再三保證
    未婚，受騙之下才繼續發生性行為云云；證人乙○亦稱，臨
    檢後其對丙○○誆稱確實未婚，因有一未婚夫，父母逼婚，
    始離家出走云云，然而，被告丙○○及證人乙○同陳，同居
    期間丙○○曾要求乙○提出身分證、健保卡等身分證明文件
    ，以便使用全民健康保險就醫，但乙○皆稱未攜帶在身上，
    均以自費就醫，又丙○○未曾見過乙○家人，每當詢問家庭
    狀況，乙○即稱再問就要去死或支吾其詞，丙○○心中早已
    懷疑等語（本審卷第六十三頁至第六十四頁、第六十七頁審
    判筆錄），被告丙○○既然對於乙○之說詞早已存有疑竇，
    復經並無掩飾實情之警方提示政府機關所保存之口卡片並告
    以婚姻狀況，任何人處在同一情形，心中懷疑莫不提昇為確
    信。
    (三)、依卷附被告乙○之口卡片所示（偵查卷第四十六頁），
    其「配偶」欄明確記載「甲○○」三字，以及八十一年三月
    二十五日與甲○○結婚，不冠姓等內容，並無任何「未婚」
    或「未婚夫」之紀錄；又「未婚夫」無任何戶籍及身分登記
    之可能，為眾人所知之常識，證人乙○所稱顯然處處矛盾，
    破綻百出。從而，被告丙○○所辯，均與事實不符，不值採
    信，事證明確，其犯行洵堪認定之。
四、核被告乙○所為，係犯刑法第二百三十九條前段之通姦罪；
    核被告丙○○所為，係犯同條後段之相姦罪。被告二人行為
    後，九十四年一月七日修正，同年二月二日公布之刑法業於
    九十五年七月一日施行，本件所涉修正前後法律比較及適用
    之情形，詳如附表所示。其中刑法第四十一條第一項前段關
    於易科罰金折算標準之修正；其中刑法第五十六條關於連續
    犯刪除之修正，因修正前規定足使被告受較輕之刑罰，有利
    於行為人，應依刑法第二條第一項前段適用修正前之行為時
    法。被告等多次犯行，時間緊接，方法雷同，所犯係構成要
    件相同之罪名，顯係基於概括犯意為之，應各依修正前刑法
    第五十六條連續犯規定論以一罪，並均加重其刑。
五、爰依被告二人之陳述（本審卷第七十三頁審判筆錄）及臺灣
    嘉義地方法院檢察署刑案資料查註紀錄表、臺灣高等法院被
    告前案紀錄表之記載（偵查前案卷宗，本審卷第三頁至第四
    頁），審酌被告乙○及丙○○為滿足性慾及情慾而犯罪之動
    機及目的；犯罪時未受明顯刺激；同居期間發生多次性行為
    之犯罪手段；二人均無任何前科之品行；被告乙○高中肄業
    待業中，被告丙○○國中肄業養蚵營生，雙方之智識程度及
    生活狀況；犯罪後仍未與告訴人達成和解賠償損害，被告乙
    ○坦承犯行，卻多所迴護被告丙○○，被告丙○○空言否認
    犯罪之態度等一切情狀，分別量處如主文所示之刑，並均諭
    知易科罰金之折算標準，以資懲儆。
六、聲請簡易判決處刑意旨另以，被告丙○○係自九十四年四月
    間某日起至九十五年一月間某日止，與被告乙○多次發生性
    行為，認被告丙○○自九十四年四月間某日起至同年七月間
    警方臨檢告知婚姻狀況前之期間，亦犯刑法第二百三十九條
    後段之相姦罪嫌。惟按犯罪事實應依證據認定之，無證據不
    得認定犯罪事實，刑事訴訟法第一百五十四條第二項定有明
    文。又告訴人之告訴，係以使被告受刑事訴追為目的，是其
    陳述是否與事實相符，仍應調查其他證據以資審認，最高法
    院五十二年台上字第一三○○號判例可供參照。經查，就被
    告丙○○於警方臨檢告知被告乙○已婚之前，被告丙○○是
    否知悉被告乙○為有配偶之人，除告訴人之指訴外，查無任
    何證據可資證明。因此，被告丙○○及乙○縱曾發生性行為
    ，因查無證據得認係在被告丙○○知悉對方已婚之下所為，
    被告丙○○主觀之犯意，即屬不能證明，自難遽以相姦罪相
    繩。惟因檢察官認此部分與前開論罪科刑部分具有連續犯之
    裁判上一罪關係，爰不另為無罪之諭知。
據上論斷，依刑事訴訟法第四百五十二條、第二百九十九條第一
項前段，刑法第二條第一項前段、第五十六條（修正前）、第二
百三十九條、第四十一條第一項前段（修正前），罰金罰鍰提高
標準條例第二條（修正前），判決如主文。
本案經檢察官陳慧玲到庭執行職務。
中　　華　　民　　國　　96　　年　　3 　　月　　20　　日
               刑事第五庭審判長  法  官  林信旭
                                 法　官  洪嘉蘭
                                 法  官  張道周
上列正本證明與原本無異。
如不服本判決，應於判決送達後10日內向本院提出上訴狀（應附
繕本）。告訴人或被害人如對於本判決不服者，應具備理由請求
檢察官上訴，其上訴期間之計算係以檢察官收受判決正本之日期
為準。
中　　華　　民　　國　　96　　年　　3 　　月　　20　　日
                                 書記官  黃意雯
附錄本判決論罪之法條全文
刑法第二百三十九條
有配偶而與人通姦者，處一年以下有期徒刑。其相姦者亦同。
附表（打勾者表示有利於行為人）
┌──┬──┬───────────┬──┬────────────┐
│編號│條號│新法                  │比較│理由                    │
│    │    ├───────────┤適用│                        │
│    │    │舊法                  │結果│                        │
├──┼──┼───────────┼──┼────────────┤
│1   │41  │新條文                │    │修正前刑法第四十一條第一│
│    │    │犯最重本刑為五年以下有│    │項前段規定，犯最重本刑為│
│    │    │期徒刑以下之刑之罪，而│    │五年以下有期徒刑以下之刑│
│    │    │受六個月以下有期徒刑或│    │之罪，而受六個月以下有期│
│    │    │拘役之宣告者，得以新臺│    │徒刑或拘役之宣告，因身體│
│    │    │幣一千元、二千元或三千│    │、教育、職業、家庭之關係│
│    │    │元折算一日，易科罰金。│    │或其他正當事由，執行顯有│
│    │    ├───────────┼──┤困難者，得以一元以上三元│
│    │    │舊條文                │ˇ  │以下折算一日，易科罰金。│
│    │    │犯最重本刑為五年以下有│    │依修正前有效現已廢止之罰│
│    │    │期徒刑以下之刑之罪，而│    │金罰鍰提高標準條例第二條│
│    │    │受六個月以下有期徒刑或│    │規定，就其原定提高為一百│
│    │    │拘役之宣告，因身體、教│    │倍折算一日，即銀元一百、│
│    │    │育、職業、家庭之關係或│    │二百或三百元折算一日，換│
│    │    │其他正當事由，執行顯有│    │算成新台幣即三百、六百或│
│    │    │困難者，得以一元以上三│    │九百元折算一日。修正後同│
│    │    │元以下折算一日，易科罰│    │條項前段易科罰金折算標準│
│    │    │金。                  │    │則提高為以新台幣一千、二│
│    │    │                      │    │千或三千元折算一日，比較│
│    │    │                      │    │修正前後之適用結果，修正│
│    │    │                      │    │前之規定足使行為人受較輕│
│    │    │                      │    │之易刑處分，較有利於行為│
│    │    │                      │    │人，應依刑法第二條第一項│
│    │    │                      │    │前段之規定，應適用行為時│
│    │    │                      │    │法。（最高法院刑事庭會議│
│    │    │                      │    │決議，下稱最高法院決議）│
├──┼──┼───────────┼──┼────────────┤
│2   │56  │新條文                │    │刑法修正之後，原屬連續犯│
│    │    │刪除                  │    │之數個犯罪行為，依新法應│
│    │    ├───────────┼──┤數罪併罰，比較修正前之規│
│    │    │舊條文                │ˇ  │定，可依裁判上一罪論處，│
│    │    │連續數行為而犯同一之罪│    │顯然罪刑之處罰內容發生變│
│    │    │名者，以一罪論。但得加│    │動，解釋上對於刑法第二條│
│    │    │重其刑至二分之一。    │    │第一項之解釋，應包括各種│
│    │    │                      │    │影響罪刑加重之規定，按刑│
│    │    │                      │    │法第二條之法律，係指刑罰│
│    │    │                      │    │所依存的整體法律狀態，故│
│    │    │                      │    │法律有變更應指足以影響行│
│    │    │                      │    │為的可罰性與法律效果的法│
│    │    │                      │    │令，因修正而有所變更而言│
│    │    │                      │    │，此部份修正自屬法律變更│
│    │    │                      │    │，應為新舊法之比較，經新│
│    │    │                      │    │舊法比較之結果，以舊法較│
│    │    │                      │    │有利於行為人，應依舊刑法│
│    │    │                      │    │第五十六條規定論以一罪，│
│    │    │                      │    │並加重其刑。（最高法院決│
│    │    │                      │    │議；臺灣高等法院暨所屬法│
│    │    │                      │    │院法律座談會決議）      │
└──┴──┴───────────┴──┴────────────┘
